【裁判字號】    95,訴,3302
【裁判日期】    951229
【裁判案由】    著作權法等
【裁判全文】
臺灣板橋地方法院刑事判決              95年度訴字第3302號
公  訴  人  臺灣板橋地方法院檢察署檢察官
被      告  甲○○
選任辯護人  黃子素律師
上列被告因著作權法等案件，經檢察官提起公訴（95年度偵字第
17212 號），被告於準備程序進行中就被訴事實為有罪之陳述，
經告知簡式審判程序之旨，並聽取當事人之意見後，本院裁定由
受命法官獨任進行簡式審判程序，並判決如下：
    主  文
甲○○連續意圖銷售而擅自以重製於光碟之方法侵害他人之著作
財產權，累犯，處有期徒刑拾月。扣案如附表所示之物均沒收。
    事  實
一、甲○○係設址臺北縣樹林市○○路93號1 樓「我的玩具屋電
    視遊樂器店」（94年更名前為「2001精品玩具店」）之負責
    人，前因5 違反商標法案件，經本院以88年度板簡字第1732
    號判處有期徒刑3 月，如易科罰金，以銀元300 元折算1 日
    確定，於民國90年1 月23日執行完畢。又因商標法等案件，
    經本院於92年5 月30日以92年度訴字第614 號判處有期徒刑
    5 月，如易科罰金，以銀元300 元折算1 日，甫於民國92年
    8 月13日易科罰金執行完畢。詎仍不知警惕，其明知「
    PlayStation 」（下稱「PS」）、「PS設計圖」係日商新力
    電腦娛樂股份有限公司（下稱新力公司）向經濟部中央標準
    局（現已改制為智慧財產局）申請核准註冊登記，取得商標
    專用權；「koei及圖」係日商光榮股份有限公司（下稱日商
    光榮公司）向同局申請核准註冊登記，取得商標專用權，日
    商光榮公司並再授權予臺灣光榮綜合資訊股份有限公司（下
    稱臺灣光榮公司）在臺灣使用；「SEGA設計圖」係日商世雅
    股份有限公司（下稱世雅公司）向同局申請核准註冊登記，
    取得商標專用權；「XBOX」之商標圖案，係美商微軟公司（
    下稱微軟公司）向同局申請註冊取得專用權，取得商標專用
    權，分別指定使用於電腦、錄有電腦程式之磁碟、卡帶卡匣
    、磁卡、磁帶及光碟等商品，且仍在專用期間內（詳如附件
    一所示），亦均係相關大眾所共知之商標圖樣，未得新力公
    司、臺灣光榮公司、世雅公司及微軟公司之同意或授權，不
    得於同一商品或類似商品，使用相同或近似之商標圖樣，或
    明知為前開商品而販賣、意圖販賣而陳列。亦明知「PS」、
    「PlayStation 2 」（下稱「PS2 」）系統遊戲軟體光碟內
    所儲存之「PlayStation Programmer Tools」、「
    Programmer Tools for the PlayStation 2 computer
    enterainment system,version 1.0 」（下統稱「Library
    Programs」）電腦程式著作，係新力公司享有著作權之電腦
    程式著作，且如附件二所示遊戲名稱為「科拿米46種按鈕小
    遊戲」等電腦程式著作，及如如附件三所示遊戲名稱為「
    MVP 棒球2005」等電腦程式著作，均使用前開電腦程式著作
    ；如附件四所示遊戲名稱為「三國志戰記2 」等之電腦程式
    著作，均係臺灣光榮公司享有著作權之電腦程式著作；「
    SegaSaturn」（下稱「SS」）、「DreamCast 」（下稱「DC
    」）系統遊戲軟體光碟之電腦程式著作，均係世雅公司享有
    著作權之電腦程式著作；「XBOX」系統遊戲軟體光碟之電腦
    程式著作，係微軟公司享有著作權之電腦程式著作，均非經
    前揭擁有著作權公司之同意或授權，不得擅自重製或明知係
    侵害著作財產權之重製物而散布。先基於販賣違反上開商標
    專用權商品及明知係侵害著作財產權之重製物而散布之概括
    犯意，自前開案件宣判後之92年5 月31日起至95年2 月底某
    日止，以每片新臺幣（下同）35元至150 元不等價格，向真
    實年籍姓名不詳綽號「阿祥」之成年男子購買含有前述未經
    新力公司授權之「Library Programs」電腦程式著作而擅自
    重製之盜版遊戲光碟，及含有前述未經臺灣光榮公司、世雅
    公司、微軟公司授權之系統遊戲程式著作而擅自重製之盜版
    遊戲光碟，即自92年5 月31日起至95年3 月16日止在上址以
    每片60元至200 元不等價格販賣予不特定之顧客。再基於擅
    自使用上開註冊商標於同一商品、意圖銷售而擅自重製電腦
    程式著作於光碟之概括犯意，及承前販賣上開違反商標專用
    權商品及明知係侵害著作財產權之重製物而散布之概括犯意
    ，自95年2 月底某日起至95年3 月16日止，在臺北縣樹林市
    ○○路○ 段185 之1 號3 樓之2 自家住處，利用先前「阿祥
    」欲供抵債所交付、現為甲○○所有之電腦、燒錄機等設備
    ，非法重製上述未經新力公司授權之「Library Programs」
    電腦程式著作及使用前開著作之「感染擴大第一集」、「感
    染擴大第二集」、「感染擴大第三集」、「感染擴大第四集
    」、「機動戰士鋼彈」「任俠傳」等電腦程式於空白光碟內
    。並在上址以每片100 元至200 元之價格販賣予不特定之顧
    客。嗣於95年3 月16日，為法務部調查局臺北市調查處人員
    持搜索票至「我的玩具屋電視遊樂器店」搜索查獲，並扣得
    如附表編號1 所示之物，復在臺北縣樹林市○○路○ 段185
    之1 號3 樓之2 被告住處搜索查獲，並扣得附表編號2 所示
    之物。
二、案經新力公司及臺灣光榮公司分別告訴法務部調查局臺北市
    調查處移送台灣板橋地方法院檢察署檢察官偵查起訴。
    理  由
一、上揭事實，業據被告甲○○於本院審理中坦承不諱，核與告
    訴人新力公司代理人蔡滋聰、告訴人臺灣光榮公司代理人乙
    ○○、丙○○之指訴情節相符，復據證人梁恕科證述明確。
    此外並有新力公司之中華民國商標註冊證影本與經濟部智慧
    財產局商標資料檢索文件各1 紙、日商光榮公司之中華民國
    商標註冊證影本暨臺灣光榮公司之授權證明影本各1 紙、經
    認證之美國著作權局著作權登記證書、台灣國際專利法律事
    務所鑑識證明文件各1 份等附卷可稽，復有查獲現場及鑑識
    結果照片共24張在卷可憑，及扣案如附表所示之物可資佐證
    ，足徵被告之自白核與事實相符，洵堪採為認定事實之依據
    。是本件事證明確，被告犯行洵堪認定，應依法論科。
二、按常業犯、連續犯、繼續犯等跨越一段期間之犯罪，其犯罪
    行為實施中，其間法律縱有變更，但其行為既跨越實施至新
    法施行之後，即無行為後法律變更之可言，應依新法處斷，
    無適用刑法第2 條第1 項但書之餘地（最高法院92年度臺上
    字第2810號判決意旨參照）。查商標法業於92年5 月28日經
    總統以華總一義字第09200095990 號令修正公布，並自同年
    11 月28 日施行，於同日生效；著作權法業於93年9 月1 日
    經總統以華總一義字第09300158591 號令修正公布並施行，
    於同年月3 日生效，而被告前開違反商標法及著作權法之犯
    罪行為，係自92年5 月30日起至95年3 月16日止，即在新法
    施行修正之後，依上開說明，無適用刑法第2 條第1 項但書
    之餘地，自應以92年5 月28日修正公布施行之商標法及93年
    9 月1 日修正公布施行之著作權法為其行為時法，合先敘明
    。次按被告行為後，刑法業於94年2 月2 日經總統以華總一
    義字第09400014901 號修正公布，並於95年7 月1 日施行。
    修正刑法第2 條、第38條、第47條、第55條，並刪除第56條
    連續犯等規定。按行為後法律有變更者，適用行為時之法律
    ，但行為後之法律有利於行為人者，適用最有利於行為人之
    法律，修正後刑法第2 條第1 項定有明文。此條規定係規範
    行為後法律變更所生新舊法律比較適用之準據法，本身尚無
    新舊法比較之問題，於新法施行後，應一律適用新法第2 條
    第1項 之規定，為「從舊從輕」之比較，先予敘明。再按本
    次法律變更，比較時應就罪刑有關之共犯、未遂犯、想像競
    合犯、牽連犯、連續犯、結合犯，以及累犯加重、自首減輕
    暨其他法定加減原因（如身分加減）與加減例等一切情形，
    綜其全部罪刑之結果而為比較（最高法院95年5 月23日95年
    度第8 次刑庭會議決議參照）。經查：刑法第47條則將原「
    受有期徒刑之執行完畢，或受無期徒刑或有期徒刑一部之執
    行而赦免後，五年以內再犯有期徒刑以上之罪者，為累犯，
    加重本刑至二分之一。」之規定，修正為刑法第47條第1 項
    ，修正後之新規定為「受徒刑之執行完畢，或一部之執行而
    赦免後，五年以內故意再犯有期徒刑以上之罪者，為累犯，
    加重本刑至二分之一。」經比較新舊法之結果，修正後之新
    規定對被告並未較為有利，應依刑法第2 條第1 項前段之規
    定，適用行為時即修正前之刑法第47條之規定。又修正後刑
    法第55條業已廢除牽連犯之規定，故犯一罪而其方法或結果
    之行為犯他罪名者，依修正前刑法第55條後段之規定，認屬
    牽連犯，應從一重處斷；但依修正後刑法第55條之規定，則
    已無牽連犯可資適用，即應將各該犯行以數罪併合處罰，是
    以適用修正前關於牽連犯之規定，對被告自屬較為有利。修
    正後刑法第56條規定，亦業已刪除連續犯之規定。故連續數
    行為而犯同一罪名，依修正前刑法第56條規定，應以一罪論
    ，但得加重其刑；而依修正後規定，則已無連續犯可資適用
    ，即應將各次犯行以數罪併合處罰，是以適用修正前關於連
    續犯之規定，對被告自係較為有利。本件經綜合比較前述各
    項法律變更之結果後，修正後之法律規定並未對被告更為有
    利，依據刑法第2 條第1 項前段，應一體適用修正前刑法相
    關規定。至於沒收之從刑附屬於主刑，自應依主刑所適用之
    法律規定宣告沒收。次按著作權法雖於95年5 月30日經總統
    以華總一義字第09500075761 號令修正公布，並自95年7 月
    1 日施行，惟係刪除第94條常業犯之規定，而同法第98條關
    於沒收之規定，因配合同法第94條之刪除，而調整相關條次
    文字，同法第91條第3 項、第2 項、第91條之1 第3 項、第
    2 項則未修正，就犯前開罪所用之物，不論修正前後之著作
    權法第98條但書之規定，均屬得沒收之範圍內，則無新舊法
    比較問題。
三、按「商標」，乃因表彰自己之商品或服務，以文字、圖形、
    記號、顏色、聲音、立體形狀或其聯合式，足以使商品或服
    務之相關消費者認識其為表彰商品或服務、並得藉以與他人
    之商品或服務相區別之標識。又所謂「商標之使用」，係指
    為行銷之目的，將商標用於商品、服務或其有關之物件，或
    利用平面圖像、數位影音、電子媒體或其他媒介物足以使相
    關消費者認識其為商標，商標法第2 條、第5條、第6條定有
    明文。而商標專用權人使用商標於「商品」上，不僅指有體
    物之商品，即使用於電腦程式之商品上，亦屬之。此觀商標
    法第6 條，將「利用平面圖像、數位影音、電子媒體或其他
    媒介合物，足以使相關消費者認識其為商標」者，明定為商
    標之使用範圍，即可得知（最高法院92年度臺上字第5918號
    判決意旨參照），是被告明知重製前揭電腦程式著作於光碟
    內，將透過遊戲主機或電腦之執行，在電視影像畫面會分別
    呈現「PS」、「PS設計圖」等商標圖樣，足使消費者誤認該
    遊戲光碟係上開公司所生產、發行，自應依未得商標權人同
    意於同一商品使用相同之註冊商標罪論處。核被告所為，係
    犯商標法第81條第1 款之未得商標權人同意於同一商品使用
    相同之註冊商標罪、商標法第82條之販賣仿冒商標商品罪、
    著作權法第91條第3項、第2項之意圖銷售而擅自以重製於光
    碟之方法侵害他人之著作財產權罪、著作權法第91條之1第3
    項、第2 項明知係侵害著作財產權之光碟而散布罪。其所犯
    上開各罪之先後多次犯行，時間緊接，手段相同，又均係觸
    犯犯罪構成要件相同之罪名，顯係基於概括犯意反覆為之，
    均應依修正前刑法第56條連續犯規定以一罪論，並均依法加
    重其刑。被告以一重製行為同時觸犯著作權法第91條第3 項
    意圖銷售而擅自以重製於光碟之方法侵害他人著作財產權罪
    與商標法第81條第1 款未經商標權人同意於同一商品使用註
    冊商標罪，同時侵害前揭公司之著作財產權與商標權；並以
    一販售行為同時觸犯著作權法第91條之1 第3 項明知係侵害
    著作財產權之光碟而散布罪及商標法第82條明知為未得商標
    權人同意，於同一商品使用相同之註冊商標而販賣罪，均為
    想像競合犯，各應從一重之著作權法第91條第3 項意圖銷售
    而擅自以重製於光碟之方法侵害他人著作財產權罪及明知係
    侵害著作財產權之光碟而散布行使罪論處。再被告所犯上述
    二罪間（即著作權法91條第3 項與著作權法第91條之1 第3
    項），有方法目的之牽連關係，應從一重之意圖銷售而擅自
    以重製於光碟之方法侵害他人著作財產權罪處斷。被告前因
    違反商標法等案件，經本院以92年度訴字第614 號判處有期
    徒刑5 月，如易科罰金，以銀元30元折算1 日確定，甫於民
    國92年8 月13日易科罰金執行完畢，有臺灣高等法院被告前
    案紀錄表乙紙附卷可憑，其受徒刑之執行完畢，5 年以內再
    犯有期徒刑以上之罪，為累犯，應依修正前刑法第47條之規
    定，加重其刑。爰審酌本案被告前已有2 次違反商標法案件
    ，均經判處科刑並執行完畢，竟從未停止販賣行為，販賣盜
    版光碟數量龐大，漠視他人著作、商標為他人智慧結晶事實
    ，及其犯罪之動機係為牟求私利、販賣數量、期間、所獲得
    利益、對於商標專用權人及著作權人造成損害非輕，且販賣
    仿冒之盜版品對於社會交易秩序及我國保護智慧財產權國際
    形象，影響非淺，惟犯罪後尚能坦承犯行等一切情狀，量處
    如主文所示之刑，以資懲儆。
四、扣案如附表編號1 （1） 所示之盜版遊戲光碟片共119 片，
    如附表編號2 （1） 至（6） 所示之盜版遊戲光碟18,797片
    ，係被告因犯本案違反著作權法第91條第3 項之罪所得之物
    ；扣案如附表編號1 （2） 至（4） 、編號2 （7） 至（11
    ）所示之物，係供被告犯本案違反著作權法第91條第3 項犯
    罪所用之物，業經被告供承在卷，不問屬於被告與否，均應
    依著作權法第98條但書之規定併予宣告沒收。另扣案如附表
    編號1 （5 ）、編號2 （12）、（13）所示之物，係被告所
    有，供犯罪預備之物，亦均經被告自承在卷，爰依刑法第38
    條第1 項第2 款之規定併予宣告沒收之。
據上論斷，應依刑事訴訟法第273 條之1 第1 項、第299 條第1
項前段，商標法第81條第1 款、第82條，著作權法第91條第3 項
、第2項 、第91條之1 第3 項、第2 項、第98條但書，修正後刑
法第11條前段、第2條 第1 項前段、修正前刑法第56條、第47條
、第55條、第38條第1 項第2 款，判決如主文。
本案經檢察官曾文鐘到庭執行職務。
中    華    民    國    95    年    12    月    29    日
                  刑事第十一庭    法  官  張宏節
上列正本證明與原本無異。
如不服本判決，應於判決送達後十日內向本院提出上訴狀
                                  書記官  李崇文
中    華    民    國    96    年    1     月    4     日
附表：（應沒收之物）
┌────┬─────────────────────┐
│  編 號 │  扣案物品名稱                            │
├─┬──┼─────────────────────┤
│ 1│ (1)│「PS2 」盜版遊戲光碟119 片                │
│  ├──┼─────────────────────┤
│  │ (2)│遊戲目錄9 本                              │
│  ├──┼─────────────────────┤
│  │ (3)│銷售明細單1 本                            │
│  ├──┼─────────────────────┤
│  │ (4)│會員資料1 本                              │
│  ├──┼─────────────────────┤
│  │ (5)│遊戲包裝袋118 只                          │
├─┼──┼─────────────────────┤
│ 2│ (1)│「PS」盜版遊戲光碟片3,969 片              │
│  ├──┼─────────────────────┤
│  │ (2)│「PS2 」盜版遊戲光碟12,880片              │
│  ├──┼─────────────────────┤
│  │ (3)│「koei」盜版遊戲光碟83片                  │
│  ├──┼─────────────────────┤
│  │ (4)│「SS」盜版遊戲光碟743 片                  │
│  ├──┼─────────────────────┤
│  │ (5)│「DC」盜版遊戲光碟534 片                  │
│  ├──┼─────────────────────┤
│  │ (6)│「XBOX」盜版遊戲光碟588片                 │
│  ├──┼─────────────────────┤
│  │ (7)│電腦主機1 臺（內建CD燒錄機2 臺）          │
│  ├──┼─────────────────────┤
│  │ (8)│1 對4CD 燒錄機3 組                        │
│  ├──┼─────────────────────┤
│  │ (9)│1 對4DVD燒錄機7 組                        │
│  ├──┼─────────────────────┤
│  │(10)│單一DVD 燒錄器10臺                        │
│  ├──┼─────────────────────┤
│  │(11)│標籤機1 臺                                │
│  ├──┼─────────────────────┤
│  │(12)│空白DVD 光碟片536 片                      │
│  ├──┼─────────────────────┤
│  │(13)│空白CD光碟片261 片                        │
└─┴──┴─────────────────────┘


司法院資訊處製作；財團法人民間司法改革基金會備份。
